臺灣臺北地方法院民事判決　　　　　　 95年度訴字第12234號
原　　　告　第一商業銀行股份有限公司
法定代理人　丁○○
訴訟代理人　辛○○
被　　　告　庚○○黃阿之繼.
　　　　　　甲○○黃阿之繼.
　　　　　　丙○○○黃阿之.
　　　　　　乙○○黃阿之繼.
前列三人共同
兼訴訟代理人戊○○○黃阿之.
被　　　告　己○○原名：陳本.
上　一　人
訴訟代理人　壬○○
上列當事人間請求清償借款事件，本院於中華民國96年3月5日言
詞辯論終結，判決如下：
    主  文
被告應連帶給付原告新臺幣新台幣壹佰參拾陸萬元及如附表所示
之利息及違約金。
訴訟費用新台幣壹萬肆仟肆佰陸拾元由被告連帶負擔。
    事  實
甲、原告方面：
一、聲明：如主文所示。
二、陳述：
（一）依約定書第13條規定，原告與被告合意以臺灣臺北地方法
      院為第一審管轄法院。
（二）被告己○○（原名：陳本嵩）分別於民國（以下同）於82
      年1月16日、82年1月18日、83年8月24日邀同黃阿（被
      繼承人）為連帶保證人與原告人訂立借據乙紙，借款新台
      幣（下同）各1,000,000元整，合計3,000,000元借款期間
      1年，並續展期至92年1月16日、92年1月18日、92年8月24
      日。利息依借款展期約定書第3條約定，自展期日起分別
      依固定利率6.5%、6.5%、5.9%計，按月攤還本息，並同意
      其利率於原告調整新台幣放款基本利率時，自當日起，按
      調整後之新台幣放款基本利率減年息1.035%、1.035%、1.
      535%調整計付。如逾期償還利息時，按借款總餘額，自應
      償付日起，逾期在6個月以內部分照約定利率10%，逾期超
      過6個月部份照約定利率20%加付違約金。
（三）詎被告自94年11月16日、94年11月18日、94年11月24 日
      即未依約償還本息，屢經催討，均置若罔聞，爰依被告簽
      立之約定書第5條規定，其借款視為到期。迄今尚積欠本
      金共計1,360,000元整及利息、違約金未為清償；另黃阿
      既為連帶保證人自應負連帶清償責任。惟黃阿已於91
      年12月6日死亡並經死亡登記，依民法第1153條規定，被
      告庚○○、甲○○、丙○○○、乙○○、戊○○○為繼承
      人，又查上開被告等未向臺北地方法院聲請拋棄繼承或限
      定繼承，是自應依民法第1153條規定，負連帶清償責任。
三、證據：提出借據影本三件、撥款證明二件、放款戶授信明細
    查詢單一件、戶籍謄本五件為證。
乙、被告己○○（原名：陳本嵩）方面：
一、聲明：駁回原告之訴。
二、陳述略稱：原告從未通知遲繳利息，又稱原告僅提出82年之
    借據，沒有提出79年的之借據，而認為原告係默認借款的契
    約延長，故請求依79年的原利息繳納（當初利息欄為空白）
    ，是本件原告請求無理由。
丙、被告庚○○方面：
一、聲明：駁回原告之訴。
二、陳述略稱：僅有該展期約定書係黃阿簽的，印章係黃阿
    的。又稱原告所寄資料共二十幾份中，僅有肆份是係黃阿
    簽名的。印章雖為黃阿的，惟不清楚是否與銀行印鑑相同
    。
丁、被告甲○○、丙○○○、乙○○、戊○○○方面：
一、聲明：駁回原告之訴。
二、陳述略稱：引用被告庚○○、己○○之答辯。並陳稱借據原
    本的印章係黃阿蓋的，至簽名則係丙○○○代簽的。被告
    甲○○另陳稱未看過借據原本或展期約定書，故係何人所簽
    章並不清楚。
    理  由
甲、程序方面：依約定書第13條規定，兩造就本件訟爭之事項合
    意以本院為第一審管轄法院，參照民事訴訟法第24條規定，
    本院有管轄權，應先敘明。
乙、實體方面：
一、原告起訴主張被告己○○於82年1月16日、82年1月18日、83
    年8月24日以黃阿（被繼承人）為連帶保證人，向原告借
    款三筆合計3,000,000元，借款期間1年，並均續展期至92年
    1 月16日、92年1月18日、92年8月24日。利息依借款展期約
    定書第3條約定，自展期日起分別依固定利率6.5%、6.5%、
    5.9%計，按月攤還本息，並同意其利率於原告調整新台幣放
    款基本利率時，自當日起，按調整後之新台幣放款基本利率
    減年息1.035%、1.035%、1.535%調整計付；惟被告自自94年
    11月16日、94年11月18日、94年11月24日即未依約償還本息
    ，屢經催討，均置若罔聞，依兩造約定書第5條規定，本件
    借款視為到期。迄今尚積欠本金共計1,360,000元整及如聲
    明所示之利息、違約金未為清償等前開事實，而連帶保證人
    於91年12月6日死亡由其餘被告繼承該連帶債務，亦應負連
    帶清償之責等前開事實，業據原告提出與所述相符之借據影
    本、撥款證明、放款戶授信明細查詢單、戶籍謄本等件為證
    。被告對借款及是繼承人及連帶保證人黃阿之印章真正並
    不爭執，是自堪信原告之主張為真實。再查被告雖為前開抗
    辯，惟查，被告承認原告所提出之借據上印章係黃阿於銀
    行之印鑑章；被告庚○○更承認展期約定書係黃阿親簽，
    至被告抗辯稱79年間借款並無利息約定云云，則與本件原告
    主張之借款無關，從而被告前開抗辯均不足為被告有利之判
    斷。
二、按消費借貸之借用人應於約定期限內，返還與借用物種類、
    品質、數量相同之物，民法第478條前段定有明文；又所謂
    連帶保證，係指保證人與主債務人就債務之履行，對於債權
    人各負全部給付之責任者而言，是連帶保證債務之債權人得
    同時或先後向保證人為全部給付之請求（最高法院45年台上
    字第1426號判例、77年台上字第1772號判決參照）。次按遲
    延之債務，以支付金錢為標的者，債權人得請求依法定利率
    計算之遲延利息。但約定利率較高者，仍從其約定利率；
    當事人得約定債務人於債務不履行時，應支付違約金，民法
    第233條第1項、第250條第1項分別定有明文。再按，民法第
    1148條規定：繼承人自繼承開始時，除本法另有規定外，承
    受被繼承人財產上之一切權利義務。但權利義務專屬於被繼
    承人本身者不在此限。是我民法採概括繼承，除繼承人有限
    定繼承或拋棄繼承外，原則上概括承受被繼承人財產上之權
    利義務。又民法第1153條第1項規定：繼承人對於被繼承人
    之債務，應連帶負責。是本件被告己○○以被繼承人黃阿
    其為連帶保證人，向原告借款未依約清償，尚積欠如主文第
    一項所示之本金及利息、違約金未清償，揆諸前開說明及規
    定，原告主張依消費借貸、連帶保證及繼承法律關係，請求
    被告連帶給付如主文所示金額為有理由，應予准許。
丙、結論：本件原告之訴為有理由，依民事訴訟法第78條、第85
    條第2項，判決如主文。
中　　華　　民　　國　　96　　年　　3　　月　　19 　日
                  民事第四庭    法　官　洪遠亮
以上正本係照原本作成。
如對本判決上訴，須於判決送達後20日內向本院提出上訴狀。
中　　華　　民　　國　　96　　年　　3　　月　　19　　日
                       　　　　 書記官　陳莉庭
